臺灣臺中地方法院交通事件裁定　　　　　　　　　　九十四年度交聲字第三三四號
　　原處分機關　交通部公路總局臺中區監理所
　　受 處分 人　甲○○
上列受處分人因違反道路交通管理處罰條例案件，對於交通部公路總局臺中區監理所
九十四年四月二十日所為之裁決（中監違字第裁六○─ＨＣ0000000之一號裁
決書），聲明異議，本院裁定如下：
    主  文
原處分撤銷。
甲○○不遵守道路交通號誌之指示，處罰鍰新臺幣玖佰元整，並記違規點數壹點。
    理  由
一、本件受處分人甲○○略以：該日駕車由東向西行經鰲峰路，遇紅燈即停，俟左側
    路口號誌轉紅燈才行，惟即察覺誤判號誌，為恪遵交通法規與路權，復駛於右前
    三公尺網咖旁停駐，確認綠燈後才再行；無違規之動機與目的，更無闖紅燈之事
    實，且即刻自首彌過停駐（罰鍰不至於闖紅燈）；案發於清晨，人車稀少，車速
    若六十公里計，警察鳴笛三秒，已行駛五十公尺，然被舉發處距號誌約二十公尺
    ，顯見不實；案發若加速駛離，可免四百公尺外之警方舉發，受處分人竟滯留原
    地就罰，誠悔不當初，或警方認同與鼓勵加速逃逸行為；請教於誤判號誌致超越
    號誌燈，駕駛應如何自處？請准撤銷原處分云云。
二、按汽車駕駛人，駕駛汽車有不遵守道路交通標誌、標線、號誌之指示，而本章各
    條無處罰之規定者，處新臺幣（下同）九百元以上一千八百元以下罰鍰，除依原
    條款處罰鍰外，並予記違規點數一點；駕駛人駕駛汽車，應遵守道路交通標誌、
    標線、號誌之指示。道路交通管理處罰條例第六十條第二項第三款、第六十三條
    第一項第一款及道路交通安全規則第九十條與違反道路交通管理事件統一裁罰標
    準表分別定有明文。再按人民違反法律上之義務而應受行政罰之行為，法律無特
    別規定時，雖不以出於故意為必要，仍須以過失為其責任條件，但應受行政罰之
    行為，僅須違反禁止規定或作為義務，而不以發生損害或其危險為其要件者，推
    定為有過失，於行為人不能舉證證明自己無過失時，即應受處罰，司法院大法官
    會議釋字第二七五號亦有解釋在案。
三、查本件受處分人甲○○，於民國九十四年二月四日七時許，在臺中縣清水鎮○○
    路、鰲新路口處，駕駛車號ＲＩ─四七二一號自用小客車，因駕車行經有燈光號
    誌管制之交岔路口闖紅燈之違規事實，固有原舉發機關之舉發違反道路交通管理
    事件通知單一紙在卷可佐，惟受處分人以上開情詞置辯。經查：執勤員警於上開
    時、地，發現車號ＲＩ─四七二一號自小客車違規闖紅燈往梧棲方向行駛，當時
    因巡邏車位於該車正後方，立即開啟警報器趨前攔查該車，於鰲峰路扣拿網咖攔
    停該車，盤查時該車駕駛也坦承因錯看交通號誌才會闖紅燈，該車違規屬實，此
    亦有原舉發機關九十四年三月二十五日之函件在卷可憑。再者，原舉發機關之執
    勤警即證人蔡金全於九十四年五月三十一日在本院結證稱：「當天我們開巡邏車
    執行巡邏勤務，行經鰲峰路、鰲新路口，該路口號誌正好轉換為紅燈，我們已經
    停車，發現異議人在我們車前直接駕車闖紅燈，我們將他攔下來，當時他也說他
    可能是錯認號誌」等語。況受處分人於其親繪之圖示及異議狀中均承認：「號誌
    為紅燈時仍緩行數公尺」、「察覺誤判號誌，復駛於右前三公尺網咖旁停駐」、
    「坦承於紅燈前確有停車再開之行為」；更於本院訊問時自稱：「我承認我是誤
    判號誌，我承認我有違規，而不是故意闖紅燈」等情。是受處分人確實有遇紅燈
    仍再通行前進之事實。惟依受處分人及證人所述，受處分人當時確係為緩行狀態
    ，如果受處分人係要闖紅燈，應該快速通過路口，而分於路口緩行，是以受處分
    辯稱當時係誤判號誌致超越號誌燈，應屬可採。然而，縱認受處分人因誤看號誌
    為有過失，非故意闖紅燈，然依據前揭大法官解釋之意旨：「人民違反法律上之
    義務而應受行政罰之行為，僅須違反禁止規定或作為義務，而不以發生損害或其
    危險為其要件者，推定為有過失，於行為人不能舉證證明自己無過失時，即應受
    處罰」。亦即，受處分人雖非故意闖越紅燈，仍屬不遵守道路交通號誌之違規，
    其之違規行為仍應接受處罰。本件執勤之警察為維持交通秩序，依法執行職務，
    立場應是客觀公正，且與受處分人素不相識，亦無宿怨，當無設詞誣攀之理，是
    其所為證言，應屬真實可信。本院經查亦無任何證據足資證明執勤警員有捏造事
    實、違法取締之情事，則執勤警員本其維護交通秩序、安全職責所為之當場舉發
    ，自應受到合法、正確之推定。受處分人至今亦無法提出任何對其有利之證據供
    本院參酌，其否認違規之情，自不足採。是受處分人確於前述時、地，駕車而有
    不遵守道路交通號誌之違規行為事實，應堪認定。原處分機關援引本條例第五十
    三條規定，裁處罰鍰二千七百元，並記違規點數三點，逾期則依裁決書處罰主文
    規定之處罰，則有不當。本件原處分關於駕車行經有燈光號誌管制之交岔路口闖
    紅燈部分，應予撤銷，受處分人應依據本條例第六十條第二項第三款及第六十三
    條之規定，因不遵守道路交通號誌之指示，處罰鍰九百元，並記違規點數一點，
    以示公允。
四、據上論斷，應依道路交通案件處理辦法第十九條、第二十條之規定，裁定如主文
    。
中      華      民      國      九十四      年    六    月    二十八    日
                                臺灣臺中地方法院交通法庭
                                    法  官  張清洲
右正本證明與原本無異。
如不服本裁定，應於送達後五日內，向本院提出抗告狀。
                                    書記官
中      華      民      國      九十四      年    六    月    二十八    日
